臺灣桃園地方法院行政訴訟判決　　　　　110年度交字第164號
　　　　　　　　　　　　　　　　　　110年9月29日辯論終結
原　　　告　張淑華　
被　　　告　桃園市政府交通事件裁決處

代　表　人　張丞邦　
訴訟代理人　黃一鳴律師
上列當事人間交通裁決事件，原告不服被告民國110 年4 月14日
桃交裁罰字第58-QQ0000000號裁決，提起行政訴訟，本院判決如
下：
    主  文
原告之訴駁回。
訴訟費用新臺幣參佰元由原告負擔。
    事實及理由
一、事實概要：原告所有之車牌號碼0000-00 號自用小客車（下
    稱系爭車輛），於民國110 年1 月1 日20時49分許，行經宜
    蘭縣南澳鄉台9 線135K+841M 最高速限70公里之路段時，經
    雷達測速儀測得其車速達167 公里，超速67公里，經宜蘭縣
    政府警察局（下稱舉發機關）員警以宜警交字第QQ0000000
    號舉發違反道路交通管理事件通知單（下稱系爭舉發單）逕
    行舉發。嗣被告於110 年4 月14日認其有「駕駛人行車速度
    超過規定之最高時速六十公里以上（處車主）」之違規行為
    ，依道路交通管理處罰條例（下稱道交條例）第43條第4 項
    規定，以桃交裁罰字第58-QQ0000000號裁決書（下稱原處分
    ）裁處車主即原告吊扣汽車牌照3 個月並諭知易處處分。原
    告不服原處分，向本院提起本件行政訴訟，被告則於訴訟繫
    屬中刪除處罰主文第二項。
二、原告起訴主張：系爭車輛當時是由原告兒子駕駛，原告並無
    控制約束之可能，且罰鍰部分業已繳納。原告只是將系爭車
    輛借給兒子駕駛，卻對無辜原告裁處吊扣牌照三個月，有失
    公允，違反比例原則。且原告家中有行動不便且高齡之母親
    ，如不能使用系爭車輛將對生活造成極大不便等語。並聲明
    ：原處分撤銷。
三、被告則以：道交條例第43條第4 項之處罰客體包含非屬實際
    駕駛人之汽車所有人甚明，且依同條例第85條第4 項規定，
    推定受逕行舉發人有過失。原告乃系爭車輛之所有人，對於
    實際使用系爭車輛之人自應善盡其監督管理之責，原告雖非
    故意，亦受推定有過失，原告所為主張無從解免法律上應負
    之管理責任，亦不得作為本件行政不法事件免罰之理由。至
    原告稱因吊扣汽車牌照，可能影響生活造成不便云云，然裁
    決機關本即應依法裁決，此為法治國家必須依循之基本原則
    ，亦無相關法律規定對此可考量行為人即原告之家庭狀況或
    生計困難等情事而得據以執為免罰之依據。再者，吊扣汽車
    牌照乃法律所明文規定之法律效果，本處尚無酌減權限，而
    統一裁罰基準表依其違規程度定有不同裁罰標準，尚未逾越
    必要之程度，與比例原則無違。從而，本處據以裁罰，於法
    並無不合等語，資為抗辯。並聲明：原告之訴駁回。
四、本件爭點：本件違規情節是否屬實？原告是否已善盡車主之
    監督管理義務？
五、本院之判斷：
  ㈠按道交條例43條第1 項第2 款、第4 項規定：「（第1 項）
    汽車駕駛人，駕駛汽車有下列情形之一者，處新臺幣6,000
    元以上2 萬4,000 元以下罰鍰，並當場禁止其駕駛：二、行
    車速度，超過規定之最高時速60公里。。……（第4 項）汽
    車駕駛人有第1 項第1 款至第4 款或……者，並吊扣該汽車
    牌照3 個月。」；同條例第85條第1 項、第4 項規定：「（
    第1 項）本條例之處罰，受舉發違反道路交通管理事件之受
    處罰人，認為受舉發之違規行為應歸責他人者，應於舉發違
    反道路交通管理事件通知單應到案日期前，檢附相關證據及
    應歸責人相關證明文件，向處罰機關告知應歸責人，處罰機
    關應即另行通知應歸責人到案依法處理。逾期未依規定辦理
    者，仍依本條例各該違反條款規定處罰。……（第4 項）依
    本條例規定逕行舉發或同時併處罰其他人之案件，推定受逕
    行舉發人或該其他人有過失。」。
  ㈡按道交條例第43條第4 項之立法目的，係考慮汽車所有人擁
    有支配管領汽車之權限，對於汽車之使用方式、用途、供何
    人使用等事項，均得加以篩選控制，是其對於汽車之使用者
    應負有監督該使用者具備法定資格及駕駛行為合於交通安全
    管理規範之公法上義務，藉以排除汽車所有人放任其所有之
    汽車供人恣意使用，徒增危害道路交通安全之風險。準此，
    道交條例第43條第1 項、第4 項關於吊扣汽車牌照之處分，
    應係針對汽車所有人所設之特別規定，是在汽車駕駛人與汽
    車所有人不同時，即係採併罰規定。又依法務部101 年11月
    28日法律字第10103110070 號函釋略以：「本條例第85條第
    4 項規定並未排除故意過失責任，僅係採推定過失責任，與
    旨揭研討結果肯認本條例第43條第4 項吊扣汽車牌照之規定
    ，屬行政義務違反之處罰，而條文或立法過程，並未排除行
    政罰法第7 條第1 項『違反行政法上義務之行為非出於故意
    或過失者，不予處罰』及本條例第85條第4 項推定過失等規
    定之適用，是汽車所有人自仍得經由舉證證明其無故意及過
    失而免罰之內容相符。」。
  ㈢查原告所有之系爭車輛，於事實概要欄所載之時、地，有「
    行車速度，超過規定之最高時速60公里以上」之違規行為，
    經舉發機關依科學儀器即固定式雷射測速照相儀測定並拍照
    後逕行舉發，被告查認確有上開違規情事，乃依道交條例第
    43條第4 項等規定，以原處分裁處原告吊扣汽車牌照3 個月
    （處車主）乙節，有舉發機關110 年3 月29日函文、測速採
    證照片、系爭舉發單、車籍資料、原告陳述書、原處分與送
    達證書、舉發機關固定式科學儀器執法設備設置地點一覽表
    、測速警示標誌與科學儀器設置現場照片、舉發機關109 年
    6 月19日公告、雷達測速儀檢定合格證書等書證在卷可參（
    見本院卷第38至50、60至72頁），兩造於本院審理時對於上
    開系爭車輛之違規情節亦不為爭執，堪信為真實。被告認系
    爭車輛有上開違規超速60公里以上之違規行為，係屬有據。
  ㈣又原告於本院審理時明白承認駕駛人為其子等情（見本院卷
    第104 頁），而其復陳稱，對於駕駛人即其子並無控制約束
    之責云云，其於本院審理時陳稱：「車子確實是我兒子在開
    ，我兒子跟我說他平常開車都行為良好，只是當天可能塞車
    ，我兒子出門我都有跟他說要安全開車。」、「我對於系爭
    車輛遭測得時速達167 公里部分沒有意見，然而我和我兒子
    沒有住在一起，他也需要用車載小孩。我有叫我兒子要小心
    開車，自己確實有善盡監督之責，但是卻推定我有過失責任
    ，我認為不公平」等語（見本院卷第104 至106 頁）。是依
    原告所陳，其雖主張有叮嚀其兒子駕車應小心等語云云，然
    其子一但遭遇塞車情況，接下來即飆速趕時間，置其他用路
    人之生命安全於不顧，故此尚不足證明原告對控制實際駕駛
    人即其子使用系爭車輛之情形有何具體監督、管理之舉措。
    況駕駛人既為原告之子，原告理應熟悉其子駕車習慣，其子
    未與其同住，卻仍將系爭車輛交付予其子使用，而未為其他
    具體作為，顯屬放任，更遑論其監督並未疏懈。實難認原告
    已善盡篩選控制、監督管理之義務，即不能排除道交條例第
    85條第4 項推定過失之適用。
  ㈤另原告主張如系爭車輛之牌照遭吊扣，將導致無法用車，造
    成生活諸多不便等語，並提出其母之身心障礙證明文件為憑
    （見本院卷第14頁）。然本件違規事證明確，原告並未善盡
    監督管理義務已經本院認定如上，則按被告所為原處分，係
    依行政罰法及道交條例相關規定對原告為裁罰，經核並無違
    法不當之情事，亦無基於受處分人之經濟生活狀況或用車需
    求而據以減輕或免除處罰之規定。又查道交條例關於吊扣、
    吊銷或註銷駕駛人駕照或汽車牌照之明文規定，旨在確保道
    路交通往來之安全，此雖限制人民駕駛或使用車輛之自由權
    利，但基於維護交通安全之重要公益，立法者已經考量人民
    工作、生活及人格自由發展，與相關規範所追求之公共利益
    。是被告依道交條例第43條規定而為原處分之裁處係屬合法
    適當，原告請求不予吊扣汽車牌照，並無理由。
六、綜上所述，原告所有之系爭車輛於上開時、地，確有行車速
    度超過規定之最高時速逾60公里以上之違規行為，被告依道
    交條例第43條第4 項規定，對裁處原告如原處分所示，於法
    並無違誤。原告訴請撤銷原處分，為無理由，應予駁回。
七、本件事證已臻明確，兩造其餘攻擊、防禦方法及所提證據，
    經核均與判決結果不生影響，爰不一一論列，併此敘明。
八、本件訴訟費用額確定為第一審裁判費300 元，爰依行政訴訟
    法第98條第1 項規定，由敗訴之原告負擔。
中    華    民    國   110    年    10    月    15    日
                  行政訴訟庭  法  官  徐培元
上為正本係照原本作成。
如不服本判決，應於判決送達後20日內，向本院提出上訴狀並表
明上訴理由（原判決所違背之法令及其具體內容或依訴訟資料可
認為原判決有違背法令之具體事實），其未載明上訴理由者，應
於提出上訴後20日內向本院補提理由書（上訴狀及上訴理由書均
須按他造人數附繕本，如未按期補提上訴理由書，則逕予駁回上
訴），並應繳納上訴裁判費新臺幣750元。
中    華    民    國   110    年    10    月    15    日
                              書記官  吳文彤